# 请教陈版非同控下或有对价与职工薪酬的会计处理

提问人：vinccizeng77 时间：2021-09-18 16:03:51
案例背景：
公司收购B上市公司95%的股权，B公司完成退市，该次股权收购的交易对价 5 亿元，其中 5000 万为保留金。保留金的条款如下：
1 ）保留期： 3 年（ 2021 年 1 月 1 日至 2021 年 12 月 31 日）
2 ）保留条款：如管理层在保留期内的任一年度内，当年的净利润扣除当期非经常性损益后低于（不含等于） 5000 万的，管理层应补足至港币5000 万元，应补足的金额以保留金为上限，公司直接在保留金中予以扣款。若管理层在保留期内的任一年度内，当年的净利润扣除当期非经常性损益后高于（不含等于） 5000 万的，超出部分的50%，发放给管理层作为业绩奖励。
说明：股份转让的股东为公司关键管理人员，目前公司的主要业务来源于关键管理人员的人脉资源，保留条款中的管理层名单，由原大股东拟定。
请教陈版：
1 ）该保留金是否构成或有对价？构成的情况下该如何进行处理？
2 ）该业绩奖励是否构成或有对价？构成的情况下该如何进行处理？
3 ）如果收购条款中，明确约定管理层不可在保留期内离职，如果离职，则无法获得该保留金和业绩奖金，是否构成职工薪酬？构成的情况下该如何进行处理？
目前的判断：
针对问题 1 ）、 2 ）：
根据保留金条款中关于：”若管理层在保留期内的任一年度内，当年的净利润扣除当期非经常性损益后低于（不含等于） 5000 万的，管理层需补足差额，补足金额以保留金为上限“。
项目组判断该项条款符合”或有对价“条款——公司支付对价是为获取B公司股权，但由于B公司价值存在不确定性而将该保留金安排为或有的形式。
针对问题 3 ）：
国际财务报告准则规定，如果员工在约定期限到期前离职即无法获得或有支付，则可直接得出或有支付构成职工薪酬的结论。
“到期前离职即无法获得或有支付”——确认为“职工薪酬”，与“保留期内无法完成业绩承诺，需补足差额，补足金额以保留金为上限”——确认为“或有对价”，此处应判断为“职工薪酬”还是“或有对价”？

回答人：chenyiwei
一般理解，如果补足保留金的责任人和超额收益分享的受益人都是“届时在职的管理层”，且其金额在各成员之间的分配更多地是依据其所担任的职务而不是原先的持股比例，则可以得出应属于职工薪酬的结论。因此本案例属于职工薪酬的可能性较大。